臺灣臺中地方法院民事判決
110年度中簡字第1449號
原      告  王晶君  
被      告  鎂祥工程企業有限公司

法定代理人  王俊彬  

訴訟代理人  郭俐瑩律師
上列當事人間債務人異議之訴事件，於民國110年9月8日言詞辯
論終結，判決如下：
　　主      文
本院民事執行處民國110年度司執助字第1568號清償債務強制執
行事件對原告所為之強制執行程序應予撤銷。
訴訟費用由被告負擔。
    事實及理由
一、原告部分：
㈠、原告主張：原告前曾為訴外人鴻展工程行（下稱鴻展工程行
    ）之名義合夥人，被告以臺灣南投地方法院（下稱南投地院
    ）109年度司促字第5532號支付命令（下稱系爭支付命令）
    向鴻展工程行促請清償債務，系爭支付命令於民國109年8月
    17日作成，同年8月19日送達，並於同年9月8日確定始得為
    執行名義，惟原告早已於同年8月12日即退夥離開鴻展工程
    行，系爭支付命令係以鴻展工程行及其負責人為債務人，惟
    原告既已於系爭支付命令作成前即已退夥，自非系爭支付命
    令效力所及之人，然被告竟持系爭支付命令及確定證明書為
    執行名義對原告名下之財為強制執行，並由鈞院民事執行處
    以110年度司執助字第1568號清償債務強制執行事件（下稱
    系爭強制執行事件）受理在案，即有未洽。爰依強制執行法
    第14條第2項之規定提起本件債務人異議之訴，並聲明：如
    主文第1項所示。
㈡、對被告抗辯之陳述：被告所提出之出貨單內客戶簽收欄並非
    鴻展工程行之合夥人其中一人所簽收，亦未有蓋公司大小章
    ，實際上是否與鴻展工程行間有交易尚有疑義，該債務難遽
    認為係鴻展工程行之債務。且原告退夥後，關於因合夥而生
    之意定訴訟擔當關係即告消滅，系爭支付命令主觀效力不及
    於原告，原告亦對系爭支付命令渾然不知，自不可能就在原
    告退夥後所作成之系爭支付命令提出異議。
二、被告則以：被告曾對於鴻展工程行的責任財產聲請執行，但
    鴻展工程行早已無責任財產可供執行，則於被告未獲清償前
    ，自得對於鴻展工程行的合夥人，包含合夥債務發生後始退
    夥之退夥人的責任財產聲請強制執行，且應由合夥債務發生
    當時的合夥人、退夥人負連帶清償的責任。原告提出109年8
    月12日之營業人設立變更登記聲請書雖有約明退夥，但被告
    於109年8月10日向南投地院聲請支付命令，並以掛號方式郵
    寄至南投地院，至遲於109年8月11日即送達並繫屬於南投地
    院，當時原告尚未自鴻展工程行退夥，因尚未公告變更，系
    爭支付命令所生之執行力應及於聲請當時尚為鴻展工程行合
    夥人之一之原告。再者，鴻展工程行係於109年4月14日向被
    告購買鐵角材等金屬建材一批，金額共新臺幣（下同）204,
    750元，被告已依約將前述金屬建材運送交付到鴻展工程行
    所指定的地址，由訴外人陳文龍簽收，並開立統一發票給鴻
    展工程行，鴻展工程行即負有給付買賣價金予被告的責任，
    惟鴻展工程行卻惡意倒閉，讓被告取償無門，被告即以發票
    與送貨單向南投地院聲請發支付命令，鴻展工程行並未就系
    爭支付命令聲明異議，上開被告對鴻展工程行之債權係在原
    告自鴻展工程行退夥前所發生，則縱使原告在109年8月12日
    自鴻展工程行退夥，其仍須對退夥前所發生的債務負責等語
    ，資為抗辯。並聲明：原告之訴駁回。
三、法院之判斷：
㈠、按債務人對於債權人依第4條之2規定聲請強制執行，如主張
    非執行名義效力所及者，得於強制執行程序終結前，向執行
    法院對債權人提起異議之訴，強制執行法第14-1條第1項定
    有明文。又對於合夥之執行名義，實質上即為對全體合夥人
    之執行名義，故司法院院字第918號解釋「原確定判決，雖
    僅令合夥團體履行債務，但合夥財產不足清償時，自得對合
    夥人執行」。是實務上尤無於合夥（全體合夥人）之外，再
    列某一合夥人為共同被告之理。故合夥人以約定或決議，委
    任部分合夥人執行合夥事務，而使此部分合夥人於執行合夥
    事務之範圍內，對於第三人為其他合夥人之代表，則以合夥
    團體為原告或被告，提出與合夥事務有關之訴訟，而由此部
    分合夥人代表合夥團體者，可認為此部分合夥人係經其他合
    夥人授予訴訟實施權，基於任意訴訟擔當之法理，為其他合
    夥人為原告或被告，依民事訴訟法第401條第2項、強制執行
    法第4條之2第1項第2款規定，應認此確定判決之既判力、執
    行力擴張及於其他合夥人。惟合夥人退夥後，對於其退夥前
    合夥所負之債務，依民法第690條雖仍應負責，然已不具有
    合夥人身分，則於其退夥後，以合夥團體為原告，提出與其
    退夥前合夥事務有關之訴訟，雖由執行事務之合夥人代表合
    夥團體，但無從基於任意訴訟擔當之法理，認該確定判決之
    既判力、執行力可擴張及於已退夥之合夥人（最高法院101
    年度台上字第328號民事裁判要旨參照）。
㈡、原告主張其曾為鴻展工程行之名義合夥人，惟於109年8月12
    日已退夥而離開鴻展工程行，嗣被告於110年4月12日持系爭
    支付命令及確定證明書所換發之南投地院109年度司執字第2
    5019號債權憑證（下稱系爭執行名義）為執行名義，並主張
    已對鴻展工程行財產聲請執行而無效果，即可以前開執行名
    義對合夥人即原告之財產為強制執行，而向福建金門地方法
    院（下稱金門地院）聲請強制執行，經金門地院以110年度
    司執字第326號清償債務強制執行事件受理在案後，並就原
    告在臺中市轄區內之財產囑託本院民事執行處為強制執行，
    由本院以系爭執行事件受理在案，爭執行事件之強制執行程
    序迄今尚未終結等情，業經原告提出南投地院109年度司促
    字第5532號支付命令影本、營業人設立（變更）登記申請書
    、合夥契約書等件為證，且為被告所不爭執，並經本院調閱
    本院110年度司執助字第1568號強制執行卷宗、暨向南投縣
    政府函查鴻展工程行商業登記料及合夥人歷次戶更資料、商
    業登記抄本查核無訛，且為被告所不爭執，堪認原告主張前
    開事實屬實。系爭執行事件之強制執行程序既尚未終結，原
    告若主張非系爭執行名義效力所及之人，自得依首揭規定提
    起債務人異議之訴，合先敘明。
㈢、次查，原告雖曾為鴻展工程行之合夥人，惟已於109年8月12
    日經全體合夥人同意而退夥，除有南投縣政府於110年9月9
    日府建工字第1100201146號函所檢附之鴻展工程行商業登記
    抄本、商業換申請書、合夥契約書、全體合夥人同意書等件
    在卷可憑，且為兩造所不爭執，亦經本院認定屬實，已詳如
    前述，堪認原告於109年8月12日退夥後，已非鴻展工程行之
    合夥人。而系爭執行名義乃由南投地院109年司促字第5532
    號支付命令及確定證明書換發而來，然另依卷附系爭支付命
    令影本（見本院卷第17頁）所示，系爭支付命令係於原告退
    夥後之109年8月17日始核發，更在其後確定，顯見系爭支付
    命令核發時原告已非鴻展工程行之合夥人，縱認被告抗辯其
    向南投地院聲請核發支付命令之日期為109年8月10日乙情屬
    實，然依首揭說明，於原告退夥後所核發之系爭支付命令確
    定後，因原告已不具有合夥人身分，系爭支付命令之執行力
    亦無從擴張及於已退夥之原告。原告既非系爭執行名義效力
    所及之人，則被告自不得持系爭執行名義就原告之財產為強
    制執行，故原告依前揭規定提起本件異議之訴，依法即有理
    由。
㈣、至於被告另抗辯原告依民法第690條之規定就本件債務仍應負
    連帶清償之責，惟此乃屬兩造間實體之爭執，惟本件原告主
    張其非系爭執行名義效力所及之人而提起異議之訴，本院認
    定為有理由已如前述，其原告其餘主張本院即無須再予審酌
    ，是被告前開所辯，仍無足取。又被告是否得以前開事由另
    依法對原告求償而另取得執行名義，此乃另一問題，亦與本
    件不生影響，均附此敘明
四、綜上所述，原告以其於系爭執行名義成立前即已退夥，顯非
    系爭執行名義之效力所及之人，從而，原告提起本件債務人
    異議之訴，訴請撤銷本院110年度司執助字第1568號清償債
    務強制執行事件之強制執行程序，為有理由，應予准許。
五、本件事證已臻明確，兩造其餘攻擊防禦方法及所舉證據資料
    ，核與本件判決所得心證及結果均不生影響，爰不逐一論述
    ，附此敘明。
六、訴訟費用負擔之依據：民事訴訟法第78條。　
中　　華　　民　　國　　110 　年　　10　　月　　 6　　日
                  臺灣臺中地方法院臺中簡易庭
                                  法　官　林士傑
以上為正本係照原本作成。
如不服本判決，應於送達後20日內，向本院提出上訴狀並表明上
訴理由，如於本判決宣示後送達前提起上訴者，應於判決送達後
20日內補提上訴理由書（須附繕本）。如委任律師提起上訴者，
應一併繳納上訴審裁判費。
中　　華　　民　　國　　110 　年　　10　　月　　 6　　日
                                  書記官  楊均謙